【裁判字號】    97,重勞上,29
【裁判日期】    990727
【裁判案由】    確認僱傭關係存在等
【裁判全文】
臺灣高等法院民事判決                97年度重勞上字第29號
上  訴  人  乙○○
訴訟代理人  陳永誠律師
上  訴  人  上海商業儲蓄銀行股份有限公司
法定代理人  甲○○
訴訟代理人  林之嵐律師
            余天琦律師
上列當事人間確認僱傭關係存在等事件，兩造對於中華民國97年
7月17日臺灣臺北地方法院96年度勞訴字第142號第一審判決各自
提起上訴，本院於99年7月13日言詞辯論終結，判決如下：
    主      文
原判決關於駁回乙○○後開第二、三項之訴及該部分假執行之聲
請暨訴訟費用之裁判（確定部分除外）均廢棄。
上海商業儲蓄銀行股份有限公司應再給付乙○○新臺幣壹佰捌拾
陸萬元及自民國九十六年六月八日起至清償日止按年利率百分之
五計算之利息。
上海商業儲蓄銀行股份有限公司應自民國九十六年起於每年十二
月三十一日再給付乙○○新臺幣壹萬零伍佰元。
乙○○其餘上訴駁回。
上海商業儲蓄銀行股份有限公司之上訴駁回。
第一、二審訴訟費用由上海商業儲蓄銀行股份有限公司負擔十分
之七，餘由乙○○負擔。
本判決第二項所命給付，乙○○以新臺幣陸拾伍萬元供擔保後得
假執行；但上海商業儲蓄銀行股份有限公司如以新臺幣壹佰柒拾
萬元為乙○○供擔保，得免為假執行。本判決第三項所命給付，
乙○○就每年到期部分各以新臺幣仟元供擔保後得假執行；但
上海商業儲蓄銀行股份有限公司如各以新臺幣壹萬元為乙○○供
擔保，得免為假執行。
    事      實
甲、上訴人乙○○方面：
一聲明：
  (一)原判決關於駁回乙○○後開第二項之訴部分廢棄。
  (二)上海商業儲蓄銀行股份有限公司（下稱上海商業銀行）應再
    給付乙○○新臺幣（以下未特別註明幣別者均同）5,645,
    625元 及自起訴狀繕本送達上海商業銀行之翌日起至清償日
    止按年利率5%計算之利息，另自民國96年6月1日起至判決確
    定日止按月再給付乙○○875元。
  (三)願供擔保請准宣告假執行。
  (四)上海商業銀行之上訴駁回。
二陳述：除與原判決記載相同者外，補稱略以：
  (一)上海商業銀行自承於88年10月20日知悉乙○○違反押匯作業
    應履行之忠誠義務，另所稱超額貸款及外匯交易違約交割等
    情發生於87年9月及10月間，上海商業銀行已於88年11月5日
    以乙○○辦理外匯交易未依規定作業為由予以停職，故上海
    商業銀行於88年12月10日始依勞動基準法第12條第1項第4款
    規定終止勞動契約，已逾知悉後30日，其終止不合法。另乙
    ○○無怠忽工作、違反忠誠義務情事，上海商業銀行依勞動
    基準法第11條第5款規定以98年7月27日準備書(六)狀終止勞動
    契約，亦無理由。
  (二)上海商業銀行將乙○○撤職時，應認拒絕乙○○給付勞務，
    陷於受領遲延，乙○○無補服勞務之義務，仍得請求給付薪
    資。
  (三)上海商業銀行主張對乙○○有侵權行為及債務不履行損害賠
    償債權得為抵銷，其侵權行為損害賠償請求權已罹於時效，
    其債務不履行損害賠償之請求業經另案判決敗訴確定。上海
    商業銀行於本件主張之爭點，均經另案確定判決列為重要爭
    點並詳述不採之理由，且無違反法令情形，不得再於本件爭
    執。
  (四)催收與保全非乙○○之責任，應由會計部門向上級報告。會
    計部門於87年10月即知違約交割之事。
  (五)上海商業銀行主張因87年10月6至8日3筆即期外匯交易 違約
    交割所受損失109,778, 808元，係因上海商業銀行至88年11
    月26日、11月30日、12月1日 方於即期匯市拋補，然於87年
    10月至88年間，上海商業銀行仍賺取美金與日幣之利息價差
    ，每年約5%。
三證據：除援用原審提出者外，補提最高法院89年度台上字第
  1405號民事判決、臺灣高等法院96年度勞上更(一)字第2號 民事
  判決、上海商業銀行82、86年度員工其他收入紀錄及人才招募
  廣告中之福利簡介、臺灣臺北地方法院（下稱臺北地院）92年
  度重訴字第371號民事判決、88年11月5日人字通告第1036號、
  乙○○於臺灣高等法院93年度重上字第81號之爭點整理狀及上
  訴理由狀、臺北地院91年度重訴字第1639號民事判決、臺灣高
  等法院89年度上易字第4213號刑事案件於90年6月8日、同年9
  月7日之訊問筆錄、臺北地院89年度自字第130號刑事案件於89
  年4月19日之訊問筆錄等影本為證。
乙、上訴人上海商業銀行方面：
一聲明：
  (一)原判決不利於上海商業銀行部分廢棄。
  (二)上開廢棄部分，乙○○在第一審之訴駁回。
  (三)乙○○之上訴駁回。
  (四)如受不利之判決，願供擔保免為假執行。
二陳述：除與原判決記載相同者外，補稱略以：
  (一)上海商業銀行雖無明文規定控管行員從事即期外匯買賣程序
    ，然乙○○有忠誠履行勞動契約之義務，其違反義務致上海
    商業銀行受損害，上海商業銀行自得依勞動基準法第12條第
    1項第4款規定終止勞動契約。兩造間之勞動契約於88年12月
    10日終止後，上海商業銀行毋須允許乙○○進入營業場所提
    供勞務。
  (二)本件除押匯事件於88年10月20日已為上海商業銀行總經理知
    悉外，其餘事實雖經上海商業銀行會計科長何敏菁於88年11
    月5日 提出報告，然未詳述具體內容，上海商業銀行總經理
    遂於88年11月5日 先將乙○○停職，嗣經調查獲88年11月16
    日報告，並於88年11月26日、11月30日、12月1日 處理違約
    交割等事宜後，始知悉其事，故88年12月10日依勞動基準法
    第12條第1項第4款規定終止勞動契約時，未逾知悉後30日。
  (三)縱然上海商業銀行無法依勞動基準法第12條第1項第4款規定
    終止勞動契約，因乙○○於87年9月間超額貸款事件、 87年
    10月間外匯買賣事件及88年6月間押匯事件中怠忽工作、 違
    反忠誠義務，已不能勝任所擔任之工作，上海商業銀行亦得
    依勞動基準法第11條第5款規定終止勞動契約，並以98年7月
    27日準備書(六)狀之送達為終止之意思表示。
  (四)上海商業銀行得以對乙○○之侵權行為及債務不履行損害賠
    償債權為抵銷。兩造間另案刑事確定判決認定之事實，無拘
    束本件之效力，另案民事確定判決之訴訟標的與本件不同，
    且僅就87年9月18日超額貸款及88年6月間違反押匯作業應履
    行之忠誠義務等爭點為判斷，其判斷又違反銀行法第37條第
    1 項規定，亦無拘束本件之效力。
三證據：除援用原審提出者外，補提87年9月10日 及11日外匯交
  易單、87年9月18日額度動用申請書、 86年4月3日修訂之上海
  商業銀行營業單位授信授權辦法及授信業務授權額度表、80年
  9月3日訂定之國際金融業務分行外匯定期存單質借要點、上海
  商業銀行授信業務手冊第2、3章、定期存單、外匯定期存單質
  押借款借據、上海商業銀行85年12月17日業字通告、87年10月
  6至8日外匯交易單、上海商業銀行會計科長何敏菁之報告、最
  高法院86年度台上字第353號、95年度台上字第1974號 民事判
  決、上海商業銀行業務手冊第1章遠期外匯買賣、 上海商業銀
  行出口業務手冊第3節 出口押匯作業流程、上海商業銀行稽核
  處88年11月24日函及88年10月30日函、上海商業銀行報告事項
  、96年6月29日領據、 國際金融業務分行職務分配表、最高法
  院77年度第19次民事庭會議決議(二)、上海商業銀行88年11月5
  日人字通告第1036號、88年11月16日稽核處馬其明之報告、臺
  北地院89年度自字第130號刑事案件89年4月10日訊問筆錄節本
  、上海商業銀行92年1月21日於 臺北地院91年度重訴字第1639
  號之辯論意旨狀及 93年3月16日於臺灣高等法院93年度重上字
  第81號之上訴理由狀等影本為證，並聲請調閱臺北地院89年度
  自字第130號刑事案卷。
    理      由
一乙○○起訴主張：其原擔任上海商業銀行國際金融業務分行襄
  理，於88年12月10日遭上海商業銀行以「顯然違反應有之注意
  致銀行遭受鉅額損失」為由，記兩大過，予以撤職。上海商業
  銀行旋即對乙○○提出民刑事訴訟，嗣刑事部分判決乙○○無
  罪確定，民事部分亦駁回上海商銀之請求確定，可知上海商業
  銀行所為撤職處分並無根據，兩造間之僱傭關係仍存在。上海
  商業銀行迄今拒絕乙○○回復工作，乙○○得請求進入上海商
  業銀行之工作場所工作。乙○○每月薪資為89,125元，加上以
  本薪70,500元計算之年終獎金，每年薪資為114萬元 （89,125
  元×12個月＋70,500元＝114萬元），自89年1月1日起至96年5
  月31日止應領薪資共計8,425,625元，扣除91年 7月1日起至96
  年 5月31日止另任職沈家企業股份有限公司（下稱沈家公司）
  期間所得薪資（每月6萬元加年終獎金6萬元，每年78萬元）共
  378萬元後，得請求上海商業銀行給付薪資差額4,645,625元及
  自96年6月1日起至本件判決確定之日止每月薪資差額3萬元（
  每年114萬元－78萬元＝36萬元，36萬元÷12個月＝3萬元）。
  另上海商業銀行於88年12月10日通告將乙○○撤職，致銀行業
  界及客戶均知其事，又提起民刑事訴訟經公開審判，致乙○○
  名譽、信用受嚴重侵害，於撤職後2年7月個內覓職無著，精神
  上遭受莫名痛苦，上海商業銀行因債務不履行致乙○○人格權
  受侵害，應依民法第227條之1準用第195條第1項規定，賠償乙
  ○○非財產上之損害100萬元等情， 求為判決確認兩造間僱傭
  關係存在，准乙○○進入上海商業銀行之工作場所內工作，並
  命上海商業銀行給付乙○○5,645,625元 及自起訴狀繕本送達
  上海商業銀行之翌日起至清償日止按年利率5%計算之利息，另
  自96年 6月1日起至判決確定日止按月給付乙○○3萬元之判決
  （逾此之請求業經判決敗訴確定）。
二上海商業銀行則辯稱：乙○○原擔任上海商業銀行國際金融業
  務分行襄理，綜理進、出口及授信業務，理應忠誠履行職務，
  遵守上海商業銀行相關規定，盡善良管理人之注意義務。乙○
  ○於86年間引進客戶加拿大籍威達食品公司（Westcan Food
  Management Corporation，下稱威達公司）及巴哈馬籍聯福公
  司（Union Fortune Development Ltd.，下稱聯福公司），並
  負責辦理其存款、放款及外匯交易業務。上海商業銀行因威達
  公司、聯福公司分別提供不動產設定抵押權為擔保，授與威達
  公司擔保放款額度美金445,000元及信用放款額度美金155,000
  元，授與聯福公司擔保放款額度美金70萬元。詎乙○○為幫助
  威達公司及聯福公司進行投機外匯交易， 自86年7月16日起陸
  續為兩公司辦理動用美金借款，將借款轉存定期存款，再以定
  期存款質押借款，質借款項再轉存定期存款，如此週而復始，
  同時增加定期存款及借款總額，使威達公司、聯福公司於87年
  3月27日、87年6月23日分別有定期存款美金144萬元、美金1,
  915,145元。威達公司於87年8月31日 以美金定期存款144萬元
  為擔保，借得日幣174,578,212元， 另以原取得之美金借款額
  度60萬元，借得日幣81,624,615元，聯福公司同日以美金定期
  存款1,955,697元為擔保，借得日幣231,611,195元，另以原美
  金借款額度70萬元，借得日幣100, 882,749元。至此，威達公
  司及聯福公司依帳面上提供設質之定期存款及銀行核給之借款
  額度，均因日幣借款而使用殆盡。 其後乙○○於87年9月10日
  、11日為聯福公司、威達公司向上海商業銀行資金科議定各買
  進美金442萬元，同時分別賣出日幣604,390,800元、595,727,
  600元， 約定交割日分別為同年月11日、14日，惟均未依約交
  割。乙○○竟罔顧上海商業銀行訂定之授信業務手冊第2章 授
  信基本原則及第3章評估信用5P原則 有關對於借戶還款能力及
  信用應為妥當風險評估之規定，及上海商業銀行80年9月3日訂
  定之國際金融業務分行外匯定期存單質借要點第2條、84年8月
  2日公告實施之本行辦理外匯定期存款存單質借作業辦法貳(二)B
  之規定，明知威達公司、聯福公司信用不佳，往來實績更係以
  借款轉為定期存款、再以定期存款質押借款之假象，無相當資
  本額，於聯福公司、威達公司未依約交割後之87年 9月18日指
  示屬下行員分別貸予聯福公司日幣604,479,200元、 威達公司
  日幣595,816,000元， 供辦理上開外匯買賣交割，再將買進之
  美金轉為定期存款，做為兩筆日幣貸款之擔保。以當日匯率1
  美元兌換132日幣計算， 其借款金額未依成數計算，且逾設質
  金額，違反上開規定，且先貸款再以貸得款項辦理定期存款供
  貸款之擔保，更違反上海商業銀行營業單位授信授權辦法第19
  條「授信業務單位各級主管及經辦人員，應詳閱本辦法，並須
  確實取得授信案件項下有關之完備資料或文件後，始得辦理撥
  貸」之規定，上海商業銀行因此受有鉅額損失。威達公司於87
  年9月11日之外匯交易無法依約交割後， 乙○○明知該公司無
  相當資產、財務狀況惡劣，不顧上海商業銀行可能因客戶違約
  交割而承受匯率風險，仍於87年10月6、7、8日 協助威達公司
  議定3筆鉅額即期外匯交易，分別以1美元兌換133.71、129.04
  、125日幣之匯率，各買進美金442萬元並同時賣出日幣590,
  909,800元、570,268, 400元、552,411,600元，約定交割日分
  別為同年月8日、9日、9日，嗣因日幣大幅升值， 威達公司遂
  均未依約交割，乙○○竟隱匿不報，未依遠期外匯買賣之規定
  以對沖方式將原始交易沖銷，亦未依分層負責明細表之規定就
  授信業務逾期案件進行保全、催收，仍企圖要求屬下行員貸款
  供威達公司辦理交割，經辦科長何敏菁以違反授信規定為由，
  拒絕撥款。上海商業銀行嗣於88年11月26日、11月30日、12月
  1 日於即期匯市拋補，平均匯率為102.35，受有匯價損失美金
  3,485,041.52元，折合新臺幣為109,778,808元。 另上海商業
  銀行於88年5月24日受理訴外人Fortune House Ltd.（下稱F公
  司）執臺灣中小企業銀行東高雄分行簽發之信用狀及訴外人
  EMA Ocean Lines 船運公司之提單，向乙○○申請押匯，乙○
  ○明知依信用狀押匯慣例及上海商業銀行國際金融業務手冊中
  關於出口押匯作業流程之規定，應於付帳後立即寄單請求開狀
  銀行付款，竟遲至88年6月10日始寄單， 嗣因提單有瑕疵遭開
  狀銀行拒絕付款，且因未立即寄單而未能及時獲知開狀銀行拒
  絕付款，以致於88年6月10日又同意訴外人Standard Max Co.
  （下稱S公司）以有相同瑕疵之提單押匯美金499,200元，致上
  海商業銀行受有美金499,200 元之損失。乙○○顯然未基於職
  業道德為上海商業銀行設想，忠誠履行業務，致上海商業銀行
  遭受鉅額損失，違反工作規則工作規則第3條、 第16條、第17
  條規定，有第57條第1、2、5、11款 規定得予懲戒之情事，且
  情節重大，經上海商業銀行人事部門評議記兩大過後撤職，已
  依勞動基準法第12條第1項第4款規定終止勞動契約。乙○○於
  88年12月10日經撤職後， 從未要求回復工作，且於96年5月15
  日、 同年6月21日兩度來函請上海商業銀行發還養老儲蓄金、
  行員存款及自應發還日即88年12月11日起算之延滯利息，因上
  海商業銀行員工服務待遇辦法第8章第6條規定養老儲蓄金及行
  員存款須於勞動契約終止後方得請領，可知兩造已合意於88年
  12月10日終止勞動契約，乙○○不得請求進入上海商業銀行工
  作場所內工作或給付薪資。另乙○○請求之年終獎金，須以實
  際提供勞務且於年終發放時仍在職為條件，即使得請求，其數
  額應限於本薪70,500元。又薪資屬不及一年之定期給付債權，
  乙○○於91年5月31日以前之薪資請求權已因5年間不行使而消
  滅。上海商業銀行檢具相關事證進行民刑事訴訟，乃合法行使
  權利，乙○○主張上海商銀債務不履行請求人格權遭受侵害之
  損害賠償，並無理由。乙○○之請求縱然有理由，其於87年9
  月18日超額貸放日幣予威達公司及聯福公司、87年10月6至8日
  為威達公司議定3筆即期外匯交易 及88年6月10日同意S公司押
  匯美金499,200元，致上海商業銀行受有鉅額損失， 上海商業
  銀行亦得請求乙○○為侵權行為及債務不履行損害賠償，並依
  民法第334條第1項、第335條第1項、第337條 規定為抵銷等語
  。
三兩造不爭執事項（參見本院卷(一) 第180至182頁之98年2月26日
  準備程序筆錄、第175、176頁之上海商業銀行準備書(一)狀、第
  192頁之乙○○準備(三)狀）：
  (一)乙○○原擔任上海商業銀行國際金融業務分行襄理，綜理進
    、出口及授信業務，上海商業銀行每月發給乙○○本薪70,
    500元、房屋津貼17,625元、膳費1000元。
  (二)乙○○於86年間為上海商業銀行引進客戶加拿大籍客戶威達
    公司及巴哈馬籍客戶聯福公司，並負責辦理兩公司之存款、
    放款及外匯交易業務。
  (三)上海商業銀行因威達公司、聯福公司分別提供臺北市房地設
    定第一順位最高限額抵押權為擔保，授與威達公司擔保放款
    額度美金445,000元及信用放款額度美金155,000元，授與聯
    福公司擔保放款額度美金70萬元。 乙○○自86年7月16日起
    陸續為威達公司、聯福公司動用美金借款，以借款轉為定期
    存款，再以定期存款質押借款，質押借款再轉為定期存款，
    同時增加定期存款及借款總額，威達公司、聯福公司迄87年
    3月27日、87年6月23日止，分別有美金定期存款144萬元、
    1,915,145元。 嗣威達公司於87年 8月31日以美金定期存款
    144萬元為擔保，向上海商業銀行借得日幣174,578,212元，
    另以原取得之美金借款額度60萬元，借得日幣81,624,615元
    ，聯福公司同日以美金定期存款1,955,697元為擔保， 借得
    日幣231,611,195元， 另以原取得之美金借款額度70萬元，
    借得日幣10,882,749元。
  (四)上海商業銀行徵信處長曾於87年 2月24日威達公司徵信概要
    表評語欄記載：「該公司負責人之人際關係尚佳，由於成立
    僅一年餘，目前尚屬小規模經營，帳上有股東往來 C$948,
    500元， 財務面非屬良好，是否有能力與大廠競爭，尚有待
    觀察，本案似宜先於充足之擔保條件下考量較為妥當」等語
    。
  (五)乙○○於87年 9月10日、11日分別為聯福公司、威達公司向
    上海商業銀行議定以1美元兌換136.76日幣、134.8日幣之匯
    率，分別賣出日幣604,479,200元、595,816,000元，同時各
    買進美金442萬元，約定交割日期為同年月11日、14日。 乙
    ○○於同年月18日指示屬下行員依其填寫金額及批示之額度
    動用申請書2紙，分別撥貸予聯福公司日幣604,479,200元、
    威達公司日幣595,816,000元， 供支付上開兩筆外匯交易之
    交割款，再將各自買進之442萬美元轉為 美金定期存款分別
    設質擔保上開日幣借款。87年 9月18日美元兌換日幣之匯率
    為1：132。
  (六)乙○○於87年10月6、7、8日為 威達公司與上海商業銀行議
    定3筆 即期外匯交易，分別以1美元 兌換133.71、129.04、
    125日幣之匯率， 各買進美金442萬元 並同時賣出日幣590,
    909,800元、570,268,400元、552,411,600元， 約定交割日
    分別為同年月8日、9日、9日， 嗣威達公司均未依約交割。
    上海商業銀行於88年11月26日、11月30日、12月1日於 即期
    匯市拋補，平均匯率為102.35，匯價損失為美金3,485,041.
    52元，折合新臺幣為109,778,808元。
  (七)訴外人F公司於88年5月24日執臺灣中小企業銀行東高雄分行
    簽發信用狀及訴外人EMA Ocean Lines 船運公司之提單，向
    上海商業銀行申請押匯美金689,000元 ，乙○○於作帳後16
    日即同年6月10日寄單，同日並對提示提單之訴外人S公司押
    匯美金499,200元，嗣該兩筆押匯文件均遭 開狀銀行以單據
    有瑕疵為由拒絕付款。
  (八)上海商業銀行相關規定如下：
    1.上海商業銀行於80年9月3日第169號 業字通告訂定之國際
      金融業務分行外匯定期存單質借要點第2條 規定：「質借
      幣別以原存單幣別為主，如欲借新台幣以外其他幣別時，
      借款成數依核貸當時國際外匯市場該兩種幣別兌換匯率折
      算之7成5為原則，最高以8成5為限，借款利率以借款幣別
      市場利率加年息1%計算。借款期間如因匯率變動，致借款
      金額折算原幣超過外匯定存單可質借成數時，應即洽借款
      人補提擔保物或收回部分借款」。
    2.上海商業銀行於84年8月2日以第368號業字 通告公告之上
      海商業銀行辦理外匯定期存款存單質借作業辦法貳(二)Ｂ規
      定：「質借幣別與存單幣別不同，原則以存單金額按核貸
      當日本行牌告匯率依交叉匯率計算之買匯匯率折算之質借
      幣別現值之8成貸放」。
    3.86年4月3 日上海商業銀行授信業務授權額度表於說明第2
      項記載：「凡本行存單以存款人名義授信或以自然人名下
      本行存單擔保授信者，得視借戶往來實績及信用情形全額
      授信，並可由授權人員在額度外逕行辦理，不必報備（但
      授信核貸條件之存單不得再質借或擔保）」等語，嗣於87
      年 9月19日修改為：「凡以本行存單或可轉讓存單擔保授
      信者，得視借戶往來實績及信用額度全額授信（惟外幣定
      存質借則照其質借規定辦理）」等語。
    4.國際金融業務手冊第4章第1節規定：「出口押匯之審單作
      業程序係由各分行收件，經審單、覆審、核准後送OBU 作
      帳及寄單，或直接送OBU 審單作帳；出口押匯之寄單作業
      程序係由OBU客戶之出口押匯文件均彙總至本行繕打Cover
      Letter，經OBU 有權簽字人簽字後，寄開狀銀行或付款銀
      行」等語。
    5.出口業務手冊第三節出口押匯作業流程規定：「為迅速求
      償，有時先寄單後記帳，然有時為提供良好之服務，則採
      先作帳後寄單之處理方式。」
  (九)上海商業銀行於88年12月10日以第1052號人字通告：「查國
    際金融業務分行襄理乙○○辦理外匯及授信業務，顯然違反
    應有之注意，致使銀行遭受鉅額損失，應記二大過，予以撤
    職，如涉有不法，並將依法訴追」等語，將乙○○撤職。
  (十)上海商業銀行以乙○○違法超貸予聯福公司、威達公司及遲
    延寄出押匯文件， 致其分別受有日幣28,062,366元、 美金
    499,200元 之損失為由，訴請乙○○為侵權行為及債務不履
    行損害賠償，經臺北地院91年度重訴字第1639號、臺灣高等
    法院 93年度重上字第81號判決、 最高法院96年度台上字第
    764號 裁定駁回確定。上海商業銀行另對乙○○提起刑事背
    信自訴，臺北地院89年度自字第130號 判決乙○○有期徒刑
    三年，乙○○不服提起上訴，經臺灣高等法院89年度上易字
    第4213號判決撤銷改判無罪確定。
  (十一)乙○○於96年5月15日及同年6月21日函請上海商業銀行發還
    養老儲蓄金及行員存款，並加計自88年12月11日應發還日起
    至存入帳戶止，按年息5%計算之延滯給付利息。乙○○已於
    96年6月29日領取前開養老儲蓄金及行員存款。
  (十二)乙○○自91年7月1日起在訴外人沈家公司任職，每月薪資6
    萬元，年終獎金1個月，年收入共計78萬元。
  (十三)乙○○於96年6月1日提起本件訴訟。
四兩造爭執要點及本院之判斷
  (一)上海商業銀行以乙○○違反工作規則情節重大而終止勞動契
    約是否合法？兩造是否合意終止勞動契約？上海商業銀行以
    乙○○不能勝任工作而終止勞動契約是否合法？
    1.按勞工違反勞動契約或工作規則，情節重大者，雇主固得
      依勞動基準法第12條第1項第4款規定，不經預告終止契約
      ，惟依同條第2項規定， 應自知悉其情形之日起30日內為
      之。上海商業銀行主張：因乙○○於87年 9月間聯福公司
      、威達公司就外匯交易未依約交割後，違反上海商業銀行
      之授信作業規定，超額貸放日幣借予聯福公司、威達公司
      供辦理交割，又於87年10月間為威達公司議定3筆 即期外
      匯交易，於威達公司又未依約交割後隱匿不報，未為催收
      及保全措施，另於88年 5月24日違反上海商業銀行之押匯
      作業規定遲延寄單，均致上海商業銀行遭受鉅額損害，已
      依勞動基準法第12條第1項第4款規定於88年12月10日終止
      勞動契約。惟查，上開事件分別發生於87年 9月、10月及
      88年6月間， 乙○○就押匯事件已於88年10月20日向上海
      商業銀行提出結論報告（參見原法院卷第169頁）， 上海
      商業銀行就威達公司及聯福公司貸款及外匯交易情事亦分
      別於88年11月4日、5日獲有稽核處查核報告（參見臺北地
      院89年度自字第130號刑事案卷第6至9頁） 及會計科長何
      敏菁之報告（參見本院卷(一)第104至108頁），上開查核報
      告詳載各筆貸款及外匯交易情形，並載有查核基準日88年
      10月30日之美金對日幣匯率104.1， 上海商業銀行即於88
      年11月 5日以乙○○「辦理外匯交易，經初步調查有關手
      續異常，未依相關規定作業」為由，先予停職（參見本院
      卷(一)第271頁之上海商業銀行人字通告）， 則上海商業銀
      行至遲於88年11月 5日應已知悉所主張之乙○○違反工作
      規則及致生損害情事，乙○○主張上海商業銀行於88年12
      月10日始依勞動基準法第12條第1項第4款規定終止勞動契
      約，已逾30日，其終止難認合法，尚無不合。上海商業銀
      行雖辯稱：88年11月5日將乙○○停職後， 經詳細調查及
      於88年12月1日拋補後，始知悉乙○○違規情事等語， 惟
      當時上海商業銀行已有稽核處之查核報告及會計科長何敏
      菁之報告如前所述，且參酌上海商業銀行工作規則第61條
      「員工因業務涉訟，經法院一審判決有期徒刑以上者，應
      先予停職，俟判決確定，若屬無罪或諭知緩刑或准易科罰
      金者，准予復職，並補發停職期間薪資，年資併計，否則
      應予免職。」之規定，可知上海商業銀行若依該規定為停
      職處分，須員工涉犯之罪嫌經法院一審判決有期徒刑以上
      ，亦即須相當確信員工涉嫌犯罪情事，方得予以停職。上
      海商業銀行於88年11月 5日未待刑事一審判決，依上開報
      告，即將乙○○停職，難認係於不知乙○○違規情事之情
      況下輕率所為，所辯不足採信。何況，縱依上開工作規則
      第61條規定為停職處分，亦須待判決確定方得免職，上海
      商業銀行於89年 1月27日提起刑事自訴前先將乙○○撤職
      ，亦與其規定不符。
    2.另上海商業銀行雖提出乙○○出具之96年5月15日函、 96
      年6月21日函及96年6月29日領據，主張：乙○○經撤職後
      ，從未要求回復工作，且於96年5月15日、96年6月21日兩
      度函請上海商業銀行發還養老儲蓄金、行員存款及自88年
      12月11日應發還日起算之延滯利息， 又於96年6月29日領
      據聲明依上海商業銀行員工服務待遇辦法第8章第6條規定
      申請發還，可知兩造已合意於88年12月10日終止勞動契約
      等語，惟乙○○否認之，並稱因迫於生計，方於民刑事訴
      訟勝訴且上海商業銀行撤回假扣押執行後，請求返還原遭
      扣押之養老儲蓄金及行員存款等語。經查，上海商業銀行
      員工服務待遇辦法第8章第6條固有「員工有下列情事之一
      者，准予請領儲蓄金：一依章退休者…二員工在職身故者
      ……三中途自行辭職獲准或被資遣者…」之規定，然乙○
      ○當時並不符合任一情形，且其於96年5月15日函及96年6
      月21日函均僅表示：請儘速發還本人自80年10月起每月從
      薪資及房租津貼中扣除5%之養老儲蓄金及行員存款，並加
      計自88年12月11日應發還日起至存入本人帳戶日止，按年
      息5%計算之延滯給付利息等語（參見原法院卷第50、51頁
      ），並未表示辭職或同意終止勞動契約，應認係因上海商
      業銀行予以撤職而請求發還，尚難因96年 6月29日領據記
      載依上海商業銀行員工服務待遇辦法第8章第6條相關規定
      申請發還等語（參見原法院卷第116頁）， 遽謂乙○○有
      合意終止勞動契約之意。參酌當時乙○○於民刑事訴訟均
      已勝訴確定，且隨即於96年6月1日提起本件訴訟請求確認
      兩造間僱傭關係存在，尚無可能以96年5月15日函、同年6
      月21日函同意於88年12月10日終止勞動契約。上海商業銀
      行主張兩造合意終止勞動契約，難認有據。
    3.次按勞工對於所擔任之工作確不能勝任時，雇主固得依勞
      動基準法第11條第5款規定， 預告勞工終止勞動契約，然
      應依同法第17條規定發給資遣費。上海商業銀行於98年7
      月27日準備書(六)狀表示：乙○○於87年 9月間超額貸款、
      87年10月間外匯買賣 及88年6月間押匯等事件中，顯示其
      怠忽工作、違反忠誠義務，已不能勝任所擔任之工作，上
      海商業銀行得依勞動基準法第11條第5款規定 終止勞動契
      約，並以該書狀之送達為終止之意思表示等語，乙○○則
      否認有怠忽工作、違反忠誠義務情事。查上海商業銀行主
      張乙○○怠忽工作、違反忠誠義務之事實分別發生於87年
      、88年間，卻遲至98年 7月27日始據以主張乙○○不能勝
      任工作而終止勞動契約，顯然在此之前不認為乙○○不能
      勝任工作而應終止勞動契約並發給資遣費，難認乙○○於
      87年、88年間確不能勝任工作。且上海商業銀行未主張並
      證明98年 7月27日具狀當時乙○○有何不能勝任工作情事
      ，徒據87年、88年間之事實，於98年 7月27日依勞動基準
      法第11條第5款 規定終止勞動契約，其權利之行使亦難認
      合乎誠信原則，不能認為合法。
    4.上海商業銀行終止勞動契約既不合法，應認兩造間僱傭關
      係仍存在。兩造對於終止勞動契約是否合法有爭執，乙○
      ○請求確認兩造間僱傭關係存在，即非無據。又上海商業
      銀行主張於88年12月10日終止勞動契約後，毋須允許乙○
      ○進入營業場所提供勞務，故乙○○請求准其進入上海商
      業銀行之工作場所內工作，亦應准許。
  (二)乙○○請求上海商業銀行給付薪資及年終獎金是否有理由？
    91年5月30日以前之薪資請求權是否罹於時效？
    1.按「僱用人受領勞務遲延者，受僱人無補服勞務之義務，
      仍得請求報酬。但受僱人因不服勞務所減省之費用，或轉
      向他處服勞務所取得，或故意怠於取得之利益，僱用人得
      由報酬額內扣除之。」民法第487條定有明文。 上海商業
      銀行終止勞動契約不合法，兩造間僱傭關係仍存在，已如
      前述，上海商業銀行於88年12月10日將乙○○撤職時，顯
      然拒絕乙○○給付勞務，為受領勞務遲延，乙○○無補服
      勞務之義務，仍得請求給付薪資。乙○○扣除轉向沈家公
      司任職所得薪資後，請求上海商業銀行給付差額，為有理
      由。
    2.次按「利息、紅利、租金、贍養費、退職金 及其他1年或
      不及1年之定期給付債權，其各期給付請求權，因5年間不
      行使而消滅。」民法第126條亦有明文。所稱「其他1年或
      不及 1年之定期給付債權」，係指基於同一債權原因所生
      一切規則而反覆之定期給付而言，諸如年金、薪資之類，
      均應包括在內（最高法院97年台上第2178號判決意旨參照
      ）。本件乙○○於96年6月1日起訴請求上海商業銀行給付
      自89年1月1日起算之薪資，上海商業銀行為時效抗辯，故
      乙○○於起訴前5年以前即91年5月31日以前之各期薪資及
      年終獎金請求權，應認已因5年間不行使而消滅。
    3.乙○○擔任上海商業銀行國際金融業務分行襄理期間每月
      薪資為70,500元、房屋津貼17,625元、膳費1,000元， 共
      計89,125元，為兩造所不爭執。乙○○另主張每年得請求
      按本薪70,500元計算之年終獎金，上海商業銀行固不爭執
      年終獎金按本薪70,500元計算，惟否認年終獎金為經常性
      給付。經查，依乙○○所提上海商業銀行人才招募廣告中
      之福利簡介記載「保障年薪13個月」（參見本院卷(一)第35
      頁）及上海商業銀行工作規則第37條「年終在職員工，得
      於12月下旬支領1個月薪金之雙薪，服務未足1年者，每1
      個月，按12月之1計算」之規定 （參見原法院卷第38頁）
      ，乙○○主張每年得請求按1個月本薪 計算之年終獎金，
      為有理由。則乙○○每月薪資89,125元， 加上1個月年終
      本薪70,500元，每年薪資總額為114萬元， 自91年6月1日
      起算至96年5月31日止應領薪資共570萬元（每月89,125元
      ×60個月＋91年至95年之年終獎金70,500元×5個月＝570
      萬元），扣除91年7月1日起至96年5月31日止 另任職沈家
      企業股份有限公司期間所得薪資共384萬元（每月6萬元×
      59個月＋91年至95年之年終獎金 6萬元×5個月＝384萬元
      ，參見兩造不爭執事項(十二)）後，應得請求上海商業銀行給
      付96年5月31日以前之薪資差額186萬元。另乙○○請求自
      96年6月1日起至本件判決確定之日止 按月給付薪資差額3
      萬元部分，因每月薪資差額為29,125元 （89,125元－6萬
      元＝29,125元），年終獎金差額10,500元（70,500元－6
      萬元＝10,500元）則須至每月12月下旬方得支領（參見上
      開工作規則），故乙○○主張將年終獎金差額分攤於每年
      12個月， 請求上海商業銀行按月給付875元，並無依據；
      又上海商業銀行既須於每月12月下旬給付年終獎金，則於
      每月12月31日前給付年終獎金差額10,500元，即符合上開
      工作規則之約定。從而，乙○○得請求上海商業銀行按月
      給付薪資差額29,125元及於每年12月31日加給年終本薪差
      額10,500元。
  (三)乙○○請求上海商業銀行賠償非財產上之損害是否有理由？
    其請求權是否已罹於時效？
    乙○○主張：其本為上海商業銀行襄理，詎上海商業銀行於
    88年12月10日違法以通告將其撤職，致銀行業界及客戶均知
    其事，又提起民刑事訴訟，致乙○○曾經刑事一審判決犯背
    信罪而處以有期徒刑3年，名譽、信用受嚴重侵害，撤職後2
    年7月個內 覓職無著，精神上遭受莫名痛苦，上海商業銀行
    因債務不履行致乙○○人格權受侵害，依民法第227條之1準
    用第195條第1項規定， 應賠償乙○○非財產上之損害100萬
    元等情，為上海商業銀行否認，並抗辯其請求權已罹於時效
    。查乙○○主張於88年12月10日違法以通告將其撤職致其名
    譽、信用受侵害部分，因乙○○遲至96年6月1日始提起本件
    訴訟，依民法第227條之1準用第197條規定，其請求權已因2
    年間不行使而消滅。至所主張上海商業銀行提起民刑事訴訟
    致其名譽、信用受侵害部分，因上海商業銀行提起民刑事訴
    訟係依法行使訴訟權，且刑事部分既曾經第一審判決認成立
    背信罪，其訴訟權之行使難認非基於有正當理由之確信，縱
    然最終訴訟結果未如其主張，亦不能遽認係故意或過失之不
    法侵權行為。乙○○未能證明上海商業銀行提起民刑事訴訟
    有不法侵害乙○○人格權之故意或過失，其請求損害賠償，
    難認有理由。
  (四)上海商業銀行得否主張乙○○於87年 9月18日超額貸放日幣
    借款予聯福公司及威達公司、87年10月6至8日為威達公司議
    定3筆即期外匯交易及88年6月10日同意S 公司押匯美金499,
    200元致上海商業銀行受損害， 而以對乙○○之侵權行為及
    債務不履行損害賠償債權為抵銷？
    1.關於87年9月18日貸放日幣借款予聯福公司、威達公司 及
      88年6月10日同意S公司押匯美金499,200元部分：
      (1)上海商業銀行曾主張：乙○○於87年 9月間對聯福公司
        及威達公司超額貸放日幣借款及88年6月間同意S公司押
        匯美金499,200元， 致上海商業銀行受損害等情，請求
        乙○○為侵權行為及債務不履行損害賠償，經臺灣臺北
        地方法院91年度重訴字第1639號、臺灣高等法院93年度
        重上字第81號判決、最高法院96年度台上字第764號 裁
        定駁回其請求確定，為兩造不爭之事實。
      (2)上海商業銀行雖主張上開確定判決係以侵權行為損害賠
        償請求權已罹於時效為由，予以駁回，惟在時效未完成
        前乙○○之債務已適於抵銷，故上海商業銀行得依民法
        第337條規定為抵銷等語。 惟法院於確定判決理由中，
        就訴訟標的以外當事人主張之重要爭點，本於當事人辯
        論之結果已為判斷時，除有顯然違背法令，或當事人已
        提出新訴訟資料足以推翻原判斷之情形外，於同一當事
        人間，就與該重要爭點有關所提起之他訴訟，不得再為
        相反之主張，法院亦不得作相反之判斷，以符民事訴訟
        法上之誠信原則（最高法院73年度台上字第4062號、88
        台上字第2230號判決意旨參照）。上海商業銀行於上開
        確定判決中主張之侵權行為，與債務不履行之事實相同
        ，均係乙○○違反上海商業銀行規定之授信基本原則、
        評估信用5P原則、外匯定期存單質借要點、外匯定期存
        款存單質借作業辦法、授信業務授權額度表而為超額貸
        款及辦理押匯違反信用狀押匯慣例與上海商業銀行規定
        之出口押匯流程等情。而上開確定判決已就該等重要爭
        點，本於兩造辯論之結果而為判斷，認乙○○並未違反
        上海商業銀行上開規定超額貸款，辦理押匯亦未違反信
        用狀押匯慣例或上海商業銀行之出口押匯流程規定（參
        見原法院96年度北勞調字第96號卷第28至41頁之臺灣高
        等法院93年度重上字第81號民事判決）。上海商業銀行
        雖主張上開確定判決之判斷違反銀行法第37條第1項「
        借款人所提質物或抵押物之放款值，由銀行根據其時值
        、折舊率及銷售性，覈實決定」之規定，然上開確定判
        決既依上海商業銀行相關作業規定判斷乙○○是否超額
        貸款，難認有何違反「由銀行根據質物或抵押物之時值
        、折舊率及銷售性，覈實決定放款值」情形。故上海商
        業銀行就上開重要爭點不得再為相反之主張，其於本件
        復以乙○○辦理貸款及押匯時違反上海商業銀行上開規
        定及信用狀押匯慣例等情，主張對乙○○有侵權行為損
        害賠償債權得為抵銷等語，即無理由。又債務不履行為
        債務人侵害債權之行為，性質上雖亦屬侵權行為，但法
        律另有關於債務不履行之規定，故關於侵權行為之規定
        ，於債務不履行不適用之（最高法院95年台上第2674號
        判決意旨參照）。上海商業銀行雖於本件另舉其於86年
        4月3日修訂之「營業單位授信授權辦法」，主張乙○○
        辦理貸款違反該辦法而不法侵害上海商業銀行之金錢所
        有權，惟所主張之侵權行為，既係乙○○辦理貸款時違
        反上海商業銀行訂定之規定，並非主張乙○○有違反法
        令情事，至多僅能認乙○○違反兩造間之約定而有債務
        不履行情形。因此，縱認其債務不履行為侵害債權之行
        為，亦不適用侵權行為之規定請求損害賠償。從而，上
        海商業銀行主張在時效未完成前乙○○之侵權行為損害
        賠償債務已適於抵銷而得依民法第337條 規定為抵銷，
        並無理由。至於上海商業銀行主張對乙○○有債務不履
        行損害賠償債權得為抵銷部分，因上開確定判決已駁回
        其債務不履行損害賠償之請求而有既判力，上海商業銀
        行於本件主張乙○○違反之營業單位授信授權辦法相關
        規定，其實質內容實與上海商業銀行在上開確定判決主
        張之規定內容相同（參見本院卷(一)第86、87、91至95頁
        ），上海商業銀行於本件就同一訴訟標的主張對乙○○
        有債權得為抵銷，即無理由。
    2.關於乙○○於87年10月6至8日為威達公司議定3筆 即期外
      匯交易部分：
      上海商業銀行主張：乙○○明知威達公司於87年 9月11日
      之外匯交易違約交割，且無相當資產、財務狀況惡劣，若
      再違約交割，上海商業銀行將承擔匯率損失之風險，竟違
      反其忠誠履行勞動契約之義務，於87年10月6至8日為威達
      公司議定3筆即期外匯交易致上海商業銀行損失109,778,
      808元等情，為乙○○所否認。經查：
      (1)威達公司於87年 9月11日之外匯交易並未違約交割，係
        臺灣高等法院93年度重上字第81號判決理由列為重要爭
        點，依兩造辯論結果所為判斷，嗣經最高法院96年度台
        上字第764號 裁定駁回上海商業銀行之上訴確定。核其
        判斷並無顯然違背法令或當事人已提出新訴訟資料足以
        推翻原判斷之情形，上海商業銀行就該重要爭點不得再
        為相反之主張。故乙○○嗣於87年10月6至8日為威達公
        司議定3筆 即期外匯交易，難認係於威達公司有違約交
        割紀錄之情形下所為。此外，上海商業銀行業已自陳並
        無控管行員從事即期外匯買賣程序之明文規定（參見本
        院卷(一)第239頁之98年2月15日準備書(四)狀），且未能證
        明乙○○於 87年10月6至8日為威達公司議定3筆即期外
        匯交易究竟違反何具體規定，即難遽認乙○○有何侵權
        行為及債務不履行情事。再者，從事外匯交易本有風險
        ，威達公司若非認有獲利機會，不致貿然為鉅額交易，
        上海商業銀行亦主張威達公司係因交易後日幣大幅升值
        致無力以日幣交割，自難以交易之結果為虧損，遽認乙
        ○○為威達公司進行交易係未忠誠執行職務。
      (2)至於上海商業銀行主張乙○○於該3筆 外匯交易未依約
        交割後隱匿不報，未以對沖方式將原始交易沖銷，亦未
        催討或保全， 致上海商業銀行損失新臺幣109,778,808
        元乙節，經查，上海商業銀行所提「以對沖方式將原始
        交易沖銷」之處理依據為遠期外匯買賣之規定，所稱遠
        期外匯買賣之業務性質為「出口廠商為避免匯率變動之
        風險，於實際裝船出口取得外幣貸款之前，須先與本行
        訂立契約，承諾於約定之未來日期或期限內，將所取得
        之外幣，依約定之匯率及金額，售予本行，此種交易謂
        之預售遠期外匯。反之，進口廠商於實際支付進口外幣
        貸款之前，須先與本行訂立契約，承諾於約定之未來日
        期或期限內，將所取得之外幣，依約定之匯率及金額，
        向本行購買所需之外幣，此種交易謂之預購遠期外匯」
        （參見原法院卷第73頁），難認適用於本件即期外匯買
        賣。此外，上海商業銀行雖提出分層負責明細表，主張
        乙○○應就承辦之授信逾期案件為催討及保全措施，惟
        該分層負責明細表所列承辦授信單位就「逾期案件之處
        理」規定，係關於逾期放款業務之處理規定，尚難據以
        認乙○○就即期外匯交易違約交割事件應依該規定辦理
        。另參酌上海商業銀行國際金融業務分行經理韓聲麟於
        乙○○涉犯背信罪嫌之刑事案件中證稱：「（87年10月
        6 日、7日、8日連續3日3筆違約交割，會計主任她知道
        後須向你報告嗎？）她應該向我報告，謝亦是」（參見
        臺北地院89年度自字第130號卷第149頁之89年 5月17日
        審判筆錄）、上海商業銀行國際金融業務分行科長蔡佩
        珊於同案證稱：「（上海商業銀行有規定誰有權利可在
        匯率下跌時，拋掉該幣減少客戶之損失嗎？）沒有，科
        長須往上報告」（參見臺北地院89年度自字第130號 卷
        第70頁之89年3月28日審判筆錄）、 上海商業銀行國際
        金融業務分行授信科長馬其明於同案證稱：「（如果客
        戶有違約交割，何人有權來平倉掉？）是當時來做交易
        的人（銀行承辦人員）。（如果有客戶違約交割，有否
        規定何人要做這一件事？）當時（87年）是沒有明確的
        規定是何人要做這一件事，應該是由承辦人員來做。（
        如果有客戶違約交割，會計部門的主管要向何人報告？
        ）會計部門主管還要向他的上級（經理）報告」（參見
        臺灣高等法院89年度上易字第4213號卷(一)第74、75頁之
        90年6月8日訊問筆錄）等語及上海商業銀行會計科長何
        敏菁在有關3筆即期外匯交易之87年10月9日收付式未銷
        明細表簽註「因承作三筆即期換匯交易， 掛帳期收/期
        付款項，但期收/期付款項 只能掛帳三天，呈請主管指
        示應如何辦理」與上海商業銀行會計主任韓玉娟則於10
        月26日批示「1.是否在額度內？以現行匯率計算，客須
        補擔保品否？2.已請謝襄理洽客辦理交割…」等語（參
        見臺北地院89年度自字第130號卷第195頁），可知威達
        公司違約交割後，上海商業銀行不可能因乙○○隱匿而
        不知其事，當時上海商業銀行亦無為客戶拋售外幣之規
        定，另是否須補足擔保品則應由會計部門處理，難認乙
        ○○應為何保全措施。此外，上海商業銀行並未證明乙
        ○○應依何規定為催討或保全，難認乙○○有此義務而
        不為致上海商業銀行受損害。何況，上海商業銀行既稱
        客戶違約交割將由上海商業銀行承擔匯率風險，則上海
        商業銀行主張因87年10月6至8日3筆 即期外匯交易所受
        損害，應係威達公司違約交割所致，乙○○事後催討、
        保全與否，應非損害發生之原因，上海商業銀行亦未證
        明當時若立為催討或保全即不致發生此損害。末查，3
        筆外匯交易未於87年10月8日、9日依約交割後，上海商
        業銀行之會計部門即知其事（參見本院卷(一) 第104頁之
        何敏菁報告），卻於一年後之88年11月26日、11月30日
        、12月1日始於即期匯市拋補， 平均匯率102.35，縱然
        拋補後有匯價損失109,778,808元，惟87年10月9日美金
        對日幣匯率約為1：116， 其後於87年11月27日約為1：
        122（參見臺北地院89年度自字第130號刑事案卷第10頁
        之匯率走勢表），可見於88年11月、12月上海商業銀行
        拋補之前，不乏日幣眨值時機，難認上海商業銀行於87
        年10月9日以後任何時間拋補均有相同之匯差。 上海商
        業銀行未證明拋補後之匯價損失109,778,808元 與乙○
        ○之侵權行為或債務不履行有何因果關係，難認得請求
        乙○○賠償該金額，其抵銷之主張尚難採信。
五綜上所述，乙○○請求確認兩造間僱傭關係存在，准乙○○進
  入上海商業銀行之工作場所內工作，並請求上海商業銀行給付
  96年5月31日以前之薪資差額186萬元及自起訴狀繕本送達上海
  商業銀行之翌日即96年6月8日起至清償日止按年利率5%計算之
  利息，另自96年6月1日起至本件判決確定之日止按月給付薪資
  差額29,125元及於每年12月31日加給年終獎金差額10,500元，
  為有理由，逾此之請求為無理由。原審就有理由部分，確認兩
  造間僱傭關係存在，命上海商業銀行應容許乙○○進入上海商
  業銀行之工作場所執行原職務及自96年6月1日起至本件判決確
  定之日止按月給付乙○○29,125元，並就命給付金額准為假執
  行，核無不合，上海商業銀行上訴意旨聲明廢棄，為無理由，
  應予駁回；而原審駁回乙○○請求上海商業銀行 給付186萬元
  及其遲延利息暨自96年6月1日起至本件判決確定之日止於每年
  12月31日加給年終獎金差額10,500元及該部分假執行之聲請，
  尚有未洽，乙○○求予廢棄，為有理由，爰由本院予以廢棄改
  判如主文第2、3項所示。至於上開無理由部分，原審為乙○○
  敗訴判決，並無不合，乙○○上訴意旨聲明廢棄，為無理由，
  應予駁回。又兩造均陳明願供擔保宣告准免假執行，就改判命
  上海商業銀行給付部分，經核均無不合，爰分別酌定相當擔保
  金額准許之。
六本件事證已臻明確，兩造其餘攻擊、防禦方法及未經援用之證
  據，經本院斟酌後，認與判決結果不生影響，無再逐一詳予論
  駁之必要，附此敘明。
七據上論結，本件乙○○之上訴為一部有理由、一部無理由，上
  海商業銀行之上訴為無理由。依民事訴訟法第450條、第449條
  第1項、第79條但書、第78條，判決如主文。
中    華    民    國    99    年    7    月    27     日
                    勞工法庭
                        審判長法  官  黃熙嫣
                              法  官  鄭傑夫
                              法  官  林玲玉
正本係照原本作成。
如不服本判決，應於收受送達後20日內向本院提出上訴書狀，其
未表明上訴理由者，應於提出上訴後20日內向本院補提理由書狀
（均須按他造當事人之人數附繕本）上訴時應提出委任律師或具
有律師資格之人之委任狀；委任有律師資格者，另應附具律師資
格證書及釋明委任人與受任人有民事訴訟法第466條之1第1項 但
書或第2項（詳附註） 所定關係之釋明文書影本。如委任律師提
起上訴者，應一併繳納上訴審裁判費。
中    華    民    國    99    年    8     月    5     日
                              書記官  倪淑芳
附註：
民事訴訟法第466條之1（第1項、第2項）：
對於第二審判決上訴，上訴人應委任律師為訴訟代理人。但上訴
人或其他法定代理人具有律師資格者，不在此限。
上訴人之配偶、三親等內之血親、二親等內之姻親，或上訴人為
法人、中央或地方機關時，其所屬專任人員具有律師資格並經法
院認為適當者，亦得為第三審訴訟代理人。

司法院資訊處製作；財團法人民間司法改革基金會備份。
